臺灣臺中地方法院民事判決　九十一年度簡上字第三四一號
　　上　訴　人　甲○○
　　被　上訴人　長鷹貿易有限公司
　　法定代理人　丙○○
　　訴訟代理人　乙○○
右當事人間請求給付票款事件，上訴人對於中華民國九十一年五月三十一日本院臺中
簡易庭九十一年度中簡字第一二六六號第一審判決提起上訴，本院判決如左：
    主      文
上訴駁回。
第二審訴訟費用由上訴人負擔。
    事      實
一、上訴人方面：
  (一)聲明：
  1.原判決廢棄。
  2.駁回被上訴人第一審之訴及假執行之宣告。
  (二)陳述：除與原審判決書所載者相同茲予引用外，補稱：
  1.民國九十一年五月二十八日的開庭通知上訴人並未收到，係因上訴人收到原審判
    決時，才詢問樓下之承租人，其始告知曾收到通知信件，然並未將送達文書交與
    上訴人，故原審送達證書所載：「已將文書交與應受送達人並由本人簽名蓋章」
    與事實不符，上訴人並因此未能於言詞辯論期日到庭，亦未提出書狀作聲明及陳
    述，顯非因可歸責於被告之事由所致。又同日上午十一時十分，被上訴人法定代
    理人到庭，法官表示被告經合法送達未到庭，有何意見？原告法定代理人請求准
    一造辯論而為判決，法官准一造辯論判決宣示，而為辯論終結，定於九十一年五
    月三十一日下午四時宣判，但依民事訴訟法第三百八十五條之規定：「‧‧‧‧
    不到場之當事人，經再傳不到場者，並得依職權由一造辯論而為判決。‧‧‧」
    ，該判決顯然不當。
  2.被上訴人於九十一年四月十一日聲請撤回九十一年中簡字第九三六號給付票款事
    件，被告以為原告不欲繼續訟爭，熟料被上訴人當日再提起本件簡易訴訟，上訴
    人因未受合法通知，誤以為本訴已經撤回才未到庭，絕非收受通知後故意不到庭
    。
  3.上訴人前揭所述之樓下之人係承租上訴人之房屋，因上訴人大部分之時間均未居
    住該送達地址，故上訴人均麻煩樓下之人，請其代收信件，上訴人之母親對此曾
    交代遇有掛號信件，並請其代為簽收，上訴人對於自己母親之交待亦表示同意。
  4.償還協議書是被上訴人之律師與上訴人一起簽的，係因為被上訴人之律師說，不
    簽的就沒有辦法談下去才簽的，但是上訴人之意思僅係要負保證責任，並無負連
    帶保證責任之意思，但是被上訴人之律師說如果將來沒付錢的話，協議書第四點
    上記載只要上訴人願意還款就沒關係，對方律師說只要我願意付錢就沒事，所以
    我才簽名。
  (三)證據：援用原審之立證方法，並提出協議書、債務償還協議書各一份、原審筆錄
    一紙、九十一年五月二十八日上午十一時十分之送達證書影本附卷足參。
二、被上訴人方面：
  (一)聲明：駁回上訴。
  (二)陳述：除與原審判決書所載者相同茲予引用外，補稱：本件僅係依據票據關係為
    請求，並非依據協議書之約定來請求。
  (三)證據：援用原審之立證方法。
    理      由
一、按言詞辯論期日，當事人之一造不到場者，得依到場當事人之聲請，由其一造辯
    論而為判決；不到場之當事人，經再傳而仍不到場者，並得依職權由一造辯論而
    為判決。第三百八十五條第一項定有明文，是言詞辯論期日當事人之一造不到場
    者，除該不到場之當事人係經再傳而仍不到場者，法院得依職權，令由一造辯論
    而為判決外，必經到場當事人之聲請，始得由其一造辯論而為判決。查原審係於
    九十一年五月二十八日因上訴人及原審被告林萬福二人經合法送達而不到庭，經
    原告向法院聲請一造辯論，並經原審核准而為一造辯論判決，此有原審辯論筆錄
    附卷足參，至於上訴人抗辯其並未受有合法之通知云云，經查，上訴人係於九十
    一年四月二十日經本人蓋章收受原審九十一年五月二十八日之開庭通知，此有送
    達證書附卷可稽，而上訴人又自承：其因大部分時間未居住於上開送達住址，故
    透過其母親委託樓下之承租人代其簽收信件，而上開送達證書其於收到判決後，
    詢問樓下之承租人是否有收到，然該承租人既表示有收到，此復與上開送達證書
    之記載情形相符，則上訴人以其委託代為簽收信件之人未將通知交予其本人，而
    指摘原審開庭通知未合法送達，即非有據，從而原審以上訴人，未於言詞辯論期
    日到場，核無民事訴訟法第三百八十六條所列各款之情形，依被上訴人聲請，由
    其一造辯論而為判決，自無不合，上訴人指摘原審准許被上訴人聲請一造辯論判
    決為不當，尚非有據，先此敘明。
二、被上訴人起訴主張：其執有原審被告林萬福及上訴人共同簽發之票號ＴＨ000
    0000號、發票日為八十八年九月二十二日、票面金額為新臺幣（下同）一百
    萬元，免除做成拒絕證書之支票一紙，詎屆期提示不獲付款，為此本於票據關係
    請求判決上訴人及原審被告林萬福連帶給付一百萬元，及自八十八年九月二十二
    日起至清償日止，按年息百分之六計算之利息。上訴人則抗辯：償還協議書係被
    上訴人之律師與上訴人一起簽的，係因為被上訴人之律師說，不簽的就沒有辦法
    談下去才簽的，但是上訴人之意思僅係要負保證責任，並無負連帶保證責任之意
    思，被上訴人之律師說如果將來沒付錢的話，協議書第四點上記載只要上訴人願
    意還款就沒關係，因為對方律師說只要我願意付錢就沒事，所以我才簽名等語以
    資抗辯。
三、按票據乃文義證券及無因證券，證券上之權利義務悉依證券上所載文句而決定其
    效力，從而票據上權利，依票據文義而發生，與其基礎之原因關係各自獨立，票
    據上權利之行使不以其原因關係存在為前提，故其原因關係不存在或無效時，執
    票人仍得依票據文義行使其權利（參照最高法院四十九年台上字第三三四號著有
    判例解釋意旨），經查，被上訴人主張之事實，業據其提出與所述相符之本票一
    紙為證，上訴人對其與原審被告林萬福共同簽立系爭本票乙節亦不爭執，堪信屬
    實，則上訴人仍執前詞就簽立本票之原因即償還協議書簽立之過程為爭執，然揆
    諸上開說明，縱使上訴人簽立上開償還協議書有無效之原因或因欠缺意思表示而
    不成立之情形存在，仍無礙於被上訴人依票據文義行使其權利，是其所辯尚非可
    採。
四、又按在票據上簽名者，依票上所載文義負責。二人以上共同簽名時，應連帶負責
    。再本票發票人所負責任與匯票承兌人相同；執票人向本票債務人行使追索權時
    ，得請求自到期日起之利息，如無約定利率者，應依年利六釐計算，票據法第五
    條、第一百二十一條、第一百二十四條、第九十七條第一項第二款規定甚明。查
    系爭本票既經上訴人與原審被告林萬福共同簽發，是被上訴人依據票據之法律關
    係，請求上訴人與原審被告林萬福應連帶給付被上訴人一百萬元，及自八十九年
    九月二十二日起至清償日止，按年息百分之六之利率，即屬有據，應予准許。
五、綜上所述，被上訴人依票據關係訴請上訴人給付票款，於法洵屬有據，原審判決
    命上訴人應給付被上訴人一百元，及自八十九年九月二十二日起至清償日止按年
    息百分之六計算之利息為有理由，應予准許。又，本件係因本於票據而有所請求
    涉訟，茲被上訴人之訴為有理由，而應為上訴人敗訴之判決，則依民事訴訟法第
    三百八十九條第一項第三款規定，應依職權宣告假執行，是原判決為上訴人敗訴
    之判決，並依職權為假執行之宣告，經核於法並無不合，上訴意旨指摘原判決不
    當，求予廢棄改判，要無理由，應予駁回。
六、本件事證已臻明確，兩造其餘攻擊防禦方法，核於本件判決結果無影響，爰不逐
    一論述，併此敘明。
七、據上論結，本件上訴為無理由，依民事訴訟法第四百三十六條之一第三項、第四
    百四十九條第一項、第七十八條、第四百六十三條，判決如主文。
中　　　華　　　民　　　國　　九十一　　年　　　九　　　月　　二十七　　日
                            臺灣臺中地方法院民事第三庭
~B審判長法官　張瑞蘭
~B法　　　官　李悌愷
~B法　　　官　許石慶
右為正本係照原本作成
本件不得上訴
中　　　華　　　民　　　國　　九十一　　年　　　九　　　月　　二十六　　日
~B法院書記官　魏愛玲
